【裁判字號】    98,上易,575
【裁判日期】    980909
【裁判案由】    違反保護令
【裁判全文】
臺灣高等法院臺南分院刑事判決  九十八年度上易字第五七五號
上訴人
即被告  甲○○
上列上訴人因違反保護令案件，不服臺灣嘉義地方法院九十八年
度易字第二八八號中華民國九十八年六月三十日第一審判決（起
訴案號：臺灣嘉義地方法院檢察署九十八年度偵字第三八二七號
，併案案號：同上署九十八年度偵字第四七二四號），提起上訴
，本院判決如下：
    主    文
上訴駁回。
    事    實
一、甲○○與乙○○係夫妻，二人具有家庭暴力防治法第三條第
    一款所定之家庭成員關係。甲○○曾於民國（下同）九十八
    年一月二十一日，經臺灣嘉義地方法院九十八年度家護字第
    一一號民事通常保護令裁定令其不得對乙○○實施家庭暴力
    ；不得對於徐乙○○為騷擾之聯絡行為；保護令之有效期間
    為一年。詎甲○○於同年四月二十五日二十一時三十分許，
    在嘉義市○區○○里○○鄰○○街三四七巷九號住處，與乙
    ○○因細故發生口角，甲○○及乙○○竟均基於傷害之犯意
    ，持垃圾夾毆打對方，致甲○○受有右前臂挫傷及擦傷之傷
    害（業已撤回傷害告訴，原審不另為不受理之諭知），乙○
    ○受有雙手擦傷之傷害（業已撤回傷害告訴，原審為不受理
    之諭知），以此強暴方式對乙○○實施家庭暴力，並違反法
    院所為禁止實施家庭暴力民事通常保護令裁定。
二、案經嘉義市政府警察局第一分局報告嘉義地方法院檢察署偵
    查聲請簡易判決處刑，由原審改依通常程序審理。
    理    由
甲、程序方面：
    按被告以外之人於審判外之言詞或書面陳述，除法律有規定
    者外，不得作為證據；又被告以外之人於審判外之陳述，雖
    不符合同法第一百五十九條之一至第一百五十九條之四之規
    定，但經當事人於審判程序同意作為證據，法院審酌該言詞
    陳述或書面陳述作成時之情況，認為適當者，亦得為證據。
    當事人、代理人或辯護人於法院調查證據時，知有第一百五
    十九第一項不得為證據之情形，而未於言詞辯論終結前聲明
    異議者，視為有前項之同意，刑事訴訟法第一百五十九條第
    一項及第一百五十九條之五分別定有明文。查本案下列所引
    之供述證據，雖屬傳聞證據，惟當事人於原審及本院審理期
    日無意見不予爭執，且迄至言詞辯論終結前亦未聲明異議，
    本院審酌上開證據資料製作時之情況，尚無違法不當及證明
    力明顯過低之瑕疵，亦認為以之作為證據應屬適當，故依前
    開規定，逕依刑事訴訟法第一百五十九條之五規定，認前揭
    證據資料均有證據能力。
乙、實體方面：
一、訊據被告甲○○矢口否認有違反保護令犯行，辯稱：當日是
    乙○○持垃圾夾要打伊受傷，伊未毆打乙○○云云。
二、經查：
(一)被告與被害人乙○○係夫妻關係，被告因曾對被害人乙○○
    實施身體上及精神上之不法侵害行為，經被害人乙○○聲請
    原審核發保護令，經原審家事法庭於九十八年一月二十一日
    以九十八年度家護字第一一號核發民事通常保護令，裁定禁
    止被告對楊玉霞實施家庭暴力之行為、不得對於乙○○為騷
    擾之聯絡行為，保護令有效期間為一年，有上開保護令影本
    一紙附警卷可參（見警卷第十七頁），復為被告所不爭執（
    見一審卷第十四頁），堪認屬實。
(二)被告於上開時、地與被害人乙○○發生肢體衝突，被害人乙
    ○○因而雙手擦傷之傷害乙節，業據證人即被害人乙○○於
    警詢時指訴被告持垃圾夾打伊右手，左手則因拉扯垃圾夾時
    受傷乙情歷歷在卷，而證人所述雙方肢體衝突之方式及受傷
    部位，與伊所提驗傷診斷書所載「雙手擦傷」之結果相符，
    亦有行政院衛生署嘉義醫院98年4月25日受理家庭暴力事件
    驗傷診斷書乙份在卷足稽，此節亦據被告於偵查中坦認伊當
    時確與證人發生拉扯之情（見偵查卷第九頁），是證人指證
    情節應與事實相符，則可採信。
(三)綜上所述，被告所辯顯係卸責之詞，本件事證明確，被告犯
    行堪以認定，應依法論科。
三、被告係被害人乙○○之夫，二人具有家庭暴力防治法第三條
    第一款所定之家庭成員關係。又按家庭成員間實施身體或精
    神上不法侵害之行為，為家庭暴力行為，家庭暴力防治法第
    二條第一款定有明文。核被告所為，係違反原審依家庭暴力
    防治法第十四條所為命其不得對被害人乙○○實施家庭暴力
    之民事通常保護令裁定，應成立同法第六十一條第一款之違
    反保護令罪。原審審酌被告高中畢業之智識程度，明知被害
    人已聲請核發民事保護令，仍違反之，無視保護令之存在，
    法紀觀念薄弱，當日與被害人因細故發生爭執，互為拉扯，
    均受有傷害，惟已達成和解，各自撤回傷害告訴等一切情狀
    ，適用家庭暴力防治法第六十一條第一款、刑法第十一條前
    段、第四十一條第一項前段，量處拘役伍日，並諭知如易科
    罰金，以新臺幣壹仟元折算壹日。本院經核原判決認事用法
    ，均無不合，量刑亦屬妥適。被告上訴否認犯罪，指摘原判
    決不當，為無理由，應予駁回。
四、據上論斷，應依刑事訴訟法第三百六十八條，判決如主文。
本案經檢察官郭珍妮到庭執行職務。
中    華    民    國    98    年    9     月    9     日
                  刑事第一庭審判長法官  黃  崑  宗
                                  法官  王  明  宏
                                  法官  蔡  長  林
以上正本證明與原本無異。
不得上訴。
                                書記官  李  培  薇
中    華    民    國    98    年    9     月    9     日
附錄本案論罪科刑法條全文：
家庭暴力防治法第六十一條第一款：
  違反法院依第十四條第一項、第十六條第三項所為之下列裁定
者，為本法所稱違反保護令罪，處三年以下有期徒刑、拘役或科
或併科新臺幣十萬元以下罰金：
一、禁止實施家庭暴力。


司法院資訊處製作；財團法人民間司法改革基金會備份。
